【裁判字號】    94,自,75
【裁判日期】    950425
【裁判案由】    妨害名譽
【裁判全文】
臺灣板橋地方法院刑事判決                94年度自字第75號
自  訴  人  丁○○
自訴代理人  宋國城律師
被      告  己○○
選任辯護人  黃永琛律師
            梁堯清律師
            劉桂君律師
上列被告因妨害名譽案件，經自訴人提起自訴，本院判決如下：
    主  文
己○○無罪。
    理  由
一、自訴意旨略以：被告己○○與自訴人丁○○均係臺北縣三重
    市碧華國小附設幼稚園教師，詎被告於下列時地為妨害自訴
    人名譽之犯行（原自訴狀所載民國94年6 月9 日被告陳述自
    訴人整天一直講電話部分，業經自訴人於本院95年4 月11日
    審理時減縮，合先敘明）：
（一）於94年9 月21日下午1 時許開協調會時，在學校幼稚園辦
      公室，公然指稱自訴人偷走其注音符號練習本及松鼠班之
      作習表；自訴人要求被告道歉，被告卻公然侮辱謂：妳沒
      有尊嚴！妳沒有人格等語。
（二）於94年9 月5 日上午11時20分許，被告向擔任河馬班老師
      之丙○○指稱：飛象班的留言版是你們河馬班的，飛象班
      根本沒有買，自訴人拿你們河馬班的等語。
    因認被告涉犯刑法第309 條第1 項之公然侮辱罪嫌及同法第
    310條第1 項之誹謗罪嫌云云。
二、按犯罪事實應依證據認定之，無證據不得認定其犯罪事實；
    又不能證明被告犯罪者，即應諭知無罪之判決，刑事訴訟法
    第154 條、第301 條第1 項分別定有明文。訊據被告己○○
    固坦承於94年9 月21日對自訴人稱：妳沒有尊嚴，沒有人格
    等語，惟堅詞否認有何誹謗及公然侮辱犯行，辯稱：伊並未
    指述自訴人偷其注音符號練習本及松鼠班之作習表，也未向
    丙○○稱自訴人偷河馬班的留言版；又因為自訴人先罵伊沒
    有尊嚴、沒有人格，伊才予回應，且是對著自訴人講，並沒
    有大聲對在場的人說等語。經查：
（一）自訴人所指被告稱其竊取注音符號練習本及作習表部分：
      自訴人主張被告於上開時地指稱其竊取注音符號練習本及
      作習表乙節，為被告所否認，而在場證人甲○○於本院審
      理時結證稱：被告發現練習本不見了，因自訴人曾與被告
      搭班，故要問自訴人怎麼回事，並沒有說一定是自訴人拿
      走了等語，另在場證人丙○○結證稱：被告並沒有說自訴
      人偷練習本及作習表等語，均未能證實被告有自訴人所指
      指摘自訴人竊取練習本及作息表之事。又觀諸卷附自訴人
      所提當日協調會過程錄音之譯文內容，亦不能認被告確有
      向與會之人指述自訴人竊取注意符號練習本及作息表之行
      為，是自訴人上開主張，並無所據，要難認被告有此部分
      自訴人所指之誹謗犯行。
（二）自訴人所指被告以「沒有尊嚴、沒有人格」公然侮辱部分
      :
      按刑法上之公然侮辱罪，客觀上須侮辱行為足使不特定人
      或多數人得以共見共聞，行為人主觀上亦須有使侮辱行為
      令不特定人或多數人共見共聞之犯意，始克成立。查被告
      所辯：因自訴人先罵伊「沒有尊嚴、沒有人格」，伊氣不
      過才予回應乙節，核與本院審理時勘驗自訴人提出之上開
      協調會錄音帶之結果相符，此有審判筆錄第25頁之記載可
      稽；衡諸被告在自訴人分別以「你沒有尊嚴」、「你沒有
      人格」攻擊後，迅速分別回應以「你沒有尊嚴」、「你才
      沒有人格」等語之情狀，應認被告當時係遭自訴人辱罵後
      ，始反射性地予以回應，再參以當時在場之證人甲○○、
      戊○○、丙○○均證稱未聽到或沒印象被告有對自訴人說
      「你沒有尊嚴」、「你才沒有人格」等語，是被告遭自訴
      人辱罵後迅速針對自訴人反擊之行為，且在場之人均未聽
      聞之情形下，要難認其主觀上確有令在場之人或不特定人
      共見共聞之公然侮辱犯意，故亦不得遽謂被告所為構成刑
      法公然侮辱之犯罪。
（三）自訴人所指被告向丙○○稱其竊取留言版部分：
      查證人丙○○在本院審理中結證稱：被告是私下向伊說飛
      象班教室外所掛之留言版很像是河馬班的，她印象中飛象
      班沒有買留言版，故要伊去問飛象班的老師是否拿到河馬
      班的東西；飛象班老師有自訴人及乙○○兩位，被告沒有
      指名要問哪一位老師等語，是被告僅私下建議丙○○向飛
      象班老師確認留言版係何班所有，既未指稱該留言版確實
      是河馬班的，更未言係自訴人竊取上開留言版，是自訴人
      此部分指訴，亦難遽採，尚不得謂被告確有此部分之犯行
      。
三、綜上所述，本件不能證明被告確有自訴人上開所指之誹謗及
    公然侮辱犯行，揆諸首揭法條意旨，自應為被告無罪判決之
    諭知。
據上論斷，應依刑事訴訟法第343 條、第301 條第1 項，判決如
主文。
中    華    民    國    95    年    4     月    25    日
                  刑事第十六庭審判長法  官  陳鴻清
                                    法  官  朱嘉川
                                    法  官  歐陽漢菁
以上正本證明與原本無異
如不服本判決應於送達後10日內向本院提出上訴狀
                                    書記官  陳春銘
中    華    民    國    95    年    4     月    25    日


司法院資訊處製作；財團法人民間司法改革基金會備份。
